臺灣新竹地方法院民事判決　　　　　　　94年度簡上字第44號
上　訴　人　丙○○
訴訟代理人　陳由銓律師
被上訴人　　甲○○
訴訟代理人　乙○○
上列當事人間給付租金等事件，上訴人對於94年2月25日本院新
竹簡易庭93年度竹簡字第749號第一審判決提起上訴，本院於94
年11月16日辯論終結，判決如下：
    主　　　文
原判決關於命上訴人給付部分及該部分假執行之宣告，暨除確定
部分外訴訟費用之裁判均廢棄。
上開廢棄部分，被上訴人在第一審之訴及假執行之聲請均駁回。
第一審（除確定部分外）、及二審訴訟費用由被上訴人負擔。
　　事實及理由
一、本件被上訴人起訴主張：緣新竹市○○路145號3樓房屋（下
    稱系爭房屋）為被上訴人所有，原出租予上訴人之夫陳淦宏
    ，民國（下同）90年間陳淦宏因病去世，乃由上訴人繼續承
    租，每月租金新台幣（下同）10,000元，應在每月一日給付
    當月租金。惟上訴人自93年5月1日起即未給付租金，經被上
    訴人多次催繳未獲置理。被上訴人乃於93年10月7 日以存證
    信函通知上訴人終止租約。上訴人自93年5 月起至11月止已
    欠租70,000元，扣除10,000元之押租金，尚欠60,000元。爰
    依民法第455條及第439條之規定，請求上訴人返還系爭房屋
    及給付租金60,000元，併自起訴狀繕本送達上訴人翌日起至
    清償日止按年息百分之五計算之利息等語（超過42,667元部
    分經原審為被上訴人敗訴判決，未據聲明不服，本院自不得
    再就被上訴人未上訴之逾越上開42,667元部分再予審究）。
二、上訴人則以：上訴人夫婦自74年間起即向被上訴人承租系爭
    房屋迄今已有二十餘年。以往上訴人皆按時給付租金，從未
    積欠，而被上訴人亦不曾掣給上訴人任何租金收據。近因上
    訴人之夫過世，且上訴人之次女陳麗如又罹患軟組織之惡性
    腫瘤，醫藥費支出甚鉅，導致上訴人一時手頭困難，因而自
    93年6月1日起至11月1日止，方積欠被上訴人60,000元之租
    金，雖被上訴就上訴人積欠之租金，誤自93年5月1日起算，
    而指上訴人所積欠之租金為70,000元，但上訴人於93年12月
    6日本件給付租金及遷讓房屋事件尚在原審審理中，即依被
    上訴人之請求，償付被上訴人70,000元，由被上訴人親自收
    受（經扣上訴人修理馬達代被上訴人墊付之修理費2,000 元
    後，上訴人實際上付給被上訴人之金額為68,000元）。因被
    上訴人表示願意繼續將系爭房屋出租予上訴人，為此，上訴
    人乃自93年12月起至94年3月止，每月仍繼續付給被上訴人
    系爭房屋租金（94年1、2月份之租金，上訴人至被上訴人之
    中藥房交給被上訴人之大老婆收，94年3月租金交由被上訴
    人本人親收），上訴人交付上述各月租金時，均曾特別陳明
    係「這個月之租金」等語。由於上訴人已清償上述積欠之租
    金及事後有繼續承租系爭房屋，並交付租金之事實。故而上
    訴人乃能繼續居住於系爭房屋迄今，而被上訴人亦未再要求
    上訴人搬離。因上訴人鑒於已付清所積欠之租金，以為毋庸
    再出庭，加上當時正忙於照顧生病之女兒，故而未於本件給
    付租金事件言詞辯論期日出庭，提出租金已清償之答辯，以
    致遭敗訴之判決。茲因系爭租金上訴人業已全部清償，且嗣
    後被上訴人復應允系爭房屋繼續出租予上訴人，並收取上訴
    人各月所交付之租金。從而原審命上訴人遷讓系爭房屋及償
    付租金之判決，即於法不符等語，資為抗辯。並聲明：原判
    決不利於上訴人部分廢棄；上廢棄部分，被上訴人在第一審
    之訴駁回。
三、兩造所不爭執之事項：
（一）兩造就新竹市○○路145號3樓房屋成立不定期租賃契約，
      每月租金10,000元。
（二）被上訴人於93年10月7日以存證信函通知上訴人終止租約
      ，是時上訴人遲付之租金，除以押租金抵償外，已達2 個
      月以上，而上開存證信函經投遞二次均以「按鈴收件人不
      在」為由而於同年10月8日發單招領，因逾期未領而遭退
      回。
（三）被上訴人於93年12月間，收受上訴人93年6至12月欠租70,
      000元（扣除上訴人代墊修理費2,000元，實際收受68,000
      元）。94年1至3月租金，上訴人亦陸續交付被上訴人收受
      。
四、得心證之理由
    本件經協議兩造整理並確認爭點為：（一）被上訴人請求之
    93年5月至11月份之租金，是否已因清償而消滅？（二）被
    上訴人於93年10月7日以存證信函通知上訴人終止租約是否
    生效？玆分述如下：
（一）有關被上訴人請求之93年5月至11月份之系爭房屋租金，
      業因上訴人之清償而消滅：
      查被上訴人主張上訴人積欠其93年5 月起至11月止之租金
      70,000元乙節，為上訴人所否認，並辯稱其已於93年12月
      間，付清欠租70,000元，嗣並陸續支付上訴人94年1月至3
      月之租金等語，為被上訴人所不爭，是被上訴人此部分之
      租金債權既已因清償而消滅，從而，被上訴人仍本於兩造
      租賃之法律關係，請求上訴人給付租金60,000元，即非正
      當。
（二）被上訴人於93年10月7 日寄送之存證信函未合法送達，不
      生終止租約之效力：
　１、被上訴人主張其於上訴人遲付租金達2 個月以上時，於93
      年10月7 日以存證信函通知上訴人終止租約，而上開存證
      信函經投遞二次均以「按鈴收件人不在」為由而於同年10
      月8 日發單招領，因逾期未領而遭退回等情，業據提出存
      證信函及信封影本各一紙在卷可稽，並為兩造所不爭。惟
      按解除權之行使，應向他方當事人以意思表示為之，此於
      當事人依法律規定終止契約者，準用之；又非對話而為意
      思表示者，其意思表示以通知達到相對人時發生效力，民
      法第258條第1項、第263條、第95條第1項前段分別定有明
      文。所謂「達到」，係指意思表示達到相對人之支配範圍
      內，相對人隨時可了解其內容之客觀狀態而言。而郵務機
      關送達掛號郵件至送達處所而不獲會晤應受送達人時，均
      僅投遞「招領通知」於信箱內，該招領通知僅註明應於一
      定期限內前往某郵局領取掛號信件，若未依限前往領取則
      予退還寄送人等說明，招領通知內並未記載係何種信件，
      抑或該信件係由何人寄送，且本件上訴人亦否認有收受該
      招領通知，況縱被上訴人有收受該招領通知，然於前往郵
      局領取前，亦無法從招領通知得知該信件之種類及內容，
      自難認此時仍置於郵局待招領之存證信函「已置於上訴人
      之支配範圍內，隨時可了解其內容」之客觀狀態，自不能
      認上訴人「已居可了解之地位」而謂之終止租約之意思表
      示已「達到」上訴人，應認被上訴人終止租賃契約之意思
      表示並未發生效力。
  ２、退一步言，縱認本件被上訴人已於93年10月間合法終止租
      約，惟查被上訴人除於93年12月間，收受上訴人繳清之93
      年6至12月之欠租外，嗣並陸續收受上訴人所交付之94年1
      月至3 月份之租金等情已如前述，被上訴人主觀上既認租
      約已終止，惟仍繼續收受上訴人所支付之租金，自應認兩
      造另行合意成立租賃契約。至被上訴人辯稱上訴人將租金
      丟了就走，渠透過里長要將租金退還，上訴人拒不開門云
      云，惟未舉證以實其說，況被上訴人若無意收受，自可將
      租金依法提存，其捨此而不為，所辯尚難採信。從而，
      本件租賃關係既未終止，被上訴人本於民法第455條之規
      定，請求返還系爭房屋，自乏所據，應予駁回。
（三）綜上所述，上訴人已清償系爭房屋93年5月起至11月止之
      租金，且被上訴人終止租約之意思表示並未發生效力，兩
      造間之不定期租賃契約仍有效存在，則被上訴人本於租賃
      契約之法律關係，訴請上訴人給付系爭房屋93年5月起至
      11月止之租金42,667元（超出部分經原審為被上訴人敗訴
      判決，未據聲明不服）及於終止租約後返還系爭房屋，為
      無理由，不應准許，其就該部分所為假執行之聲請亦失所
      附麗，應併予駁回。原審就此部分判命上訴人給付，並為
      假執行之宣告，尚有未洽。上訴意旨就此指摘原判決不當
      ，求予廢棄改判，為有理由。爰由本院將原判決此部分予
      以廢棄改判，如主文第二項所示。
五、據上結論：本件上訴為有理由，依民事訴訟法第436條之1第
    3項、第450條、第78條，判決如主文。
中　　華　　民　　國　　94　　年　　11　　月　　30　　日
                  民事第二庭  審判長法  官  楊明箴
                                    法  官  彭淑苑
                                    法  官  林惠君
以上正本係照原本作成。
本判決不得上訴。
中　　華　　民　　國　　94　　年　　11　　月　　30　　日
                                    書記官　許麗汝
